臺灣高等法院高雄分院民事判決　九十年度家上字第一六四號
　　　上　訴　人　甲○○
　　　被上訴人　　乙○○
右當事人間請求履行同居事件，上訴人對於中華民國九十年十月五日臺灣高雄地方法
院九十年度婚字第一０八六號第一審判決提起上訴，本院判決如左：
      主      文
上訴駁回。
第二審訴訟費用由上訴人負擔。
      事      實
甲、上訴人方面：
一、聲明：求為判決：(一)原判決廢棄。(二)被上訴人應與上訴人同居。
二、陳述：除與原判決記載相同，茲予引用外，補稱：
  (一)本件上訴人並非「嗜酒之徒」，更無「酗酒」之狀，充其量「只是偶而小酌」，
    故被上訴人指稱「酗酒」「藉酒意無故毆打」之情，顯與事實相違。
  (二)被上訴人所謂「酗酒」之狀，已經鄰里長證實確無此情，且所謂「經常遭受無故
    毆打、責致有精神恍惚」之情形，被上訴人自始空言，並無提出相關事證以明
    ，則被上訴人主張不能同居之「正當理由」何在﹖實無法證明，再者，被上訴人
    從未因〝凌辱毆打不堪同居〞之事由，提出離婚或別居訟訴之請求，準此，益見
    本件兩造所生細故口角，依客觀標準觀察，情節尚屬情微，並非已達不能和睦同
    居之地步。
  (三)夫妻互負同居之義務，乃民法第一千零一條規定，退步言之，兩造縱曾互生糾葛
    ，惟被上訴人離家至今已近三年，加上上訴人亦有請求和好之意，則被上訴人仍
    執此輕微情節，做為不能同居之正當理由，長期逗留娘家而不克履行夫妻同居之
    義務，自與前開法條規定有違，且因而將使兩造益增和好之困難，亦非解家庭糾
    紛之道。
三、證據：除援用原審所提證據方法外，補提：登報影本一份、驗傷診斷書影本一份
    ，並聲請訊問證人陳能雨、傅淑惠、徐彩盛、李豐振等人。
乙、被上訴人方面：
一、聲明：求為判決：如主文所示。
二、陳述：除與原判決記載相同，茲予引用外，補稱：
　(一)兩造於民國八十二年三月間結婚，婚後感情尚稱協調，惟自被上訴人產下長子傅
　　家琳後，上訴人與其父母對於長子（傅家琳）之養育費要求由被上訴人負擔，被
　　上訴人白天到工廠上班，晚上回家照顧孩子、幫忙家務，從無怨言。惟上訴人不
　　但無法體貼被上訴人工作及育兒之辛勞，時與上訴人之母以言語辱罵被上訴人或
　　毆打被上訴人，甚或屢藉酒意細故毆打被上訴人，進而不准被上訴人在他家吃飯
　　，農忙時被上訴人必須幫忙做農事，吃飯時沒有被上訴人的份，都是自己獨自一
　　人去外面買來吃填飽肚子，上訴人對妻子生活苦境，麻木不仁，且遭上訴人之母
　　百般挑剔，一不順其意就辱罵被上訴人沒教養、是瘋子、是神經病，致被上訴人
　　身心皆受有巨大之創，為了孩子默默忍受不堪的待遇，但最後只應證了一件事，
　　人善被人欺。
　(二)八十八年農曆初二早上，被上訴人娘家親人發現被上訴人精神處在極度恐慌之狀
　　態，被上訴人父親偕同大姐與三姐劉桂美等三人，原意拜訪上訴人了解情況希望
　　自己女兒婚姻幸福、家庭和睦而至上訴人住處協談。詎料上訴人之母及上訴人，
　　不由分說，不僅當場以「神經病」、「瘋子」等不雅之言詞辱罵被上訴人，且當
　　場呼喝被上訴人離開家，孩子（傅家琳）留下因為那是他們的孩子不准帶走，至
　　於被上訴人要死去那裡他們不過問，上訴人之母尚且表示：若被上訴人繼續住在
　　他家，其將會被氣死云云，更大聲急呼要求被上訴人之父親將自己的女兒帶離上
　　訴人家中，同時將被上訴人同行之家人驅趕出門。
　(三)倘非上訴人及其家人屢屢以此惡意之辱罵及暴力之行為主動驅趕被上訴人離家，
    被上訴人斷無可能放下嗷嗷侍哺之幼子，並在保守之鄉間中，承受左鄰右舍異樣
    之眼光。上訴人等直至去年七、八月間要求被上訴人離婚，遭被上訴人拒絕，上
    訴人始向原審提出本件請求同居訴訟。顯見被上訴人確有正當理由與上訴人別居
    。
　(四)被上訴人從未毆打上訴人之母親，反而係其母屢之以掃把追打被上訴人，致被
　　上訴人數度受傷。被上訴人因尊重長輩及維持家庭圓滿，因此委曲求全，並未
　　前往醫院驗傷或提出傷害告訴。
三、證據：除援用原審所提證據方法，並聲請訊問證人劉黃添娣、劉桂美等人。
      理      由
一、本件上訴人主張：兩造於八十二年三月間結婚，婚後並約定以高雄縣美濃鎮○○
    路十六巷五號為夫妻之住所。詎被上訴人婚後竟不能與上訴人家人和睦相處，且
    於八十三年十二月間離家出走，嗣後被上訴人固曾返家，惟於八十八年二月間，
    竟又無故離家，且擅將戶籍遷出，拒不履行與上訴人同居之義務等情，求為命被
    上訴人應與上訴人同居之判決。
二、被上訴人則以：兩造婚後，上訴人幾乎日日酗酒，且於酒後即會無故毆打被上訴
    人或辱被上訴人，致被上訴人無法繼續忍受始離家出走等語，資為抗辯。
三、本件上訴人主張兩造之婚姻關係現仍存續中，婚後兩造亦約定以高雄縣美濃鎮○
    ○路十六巷五號為夫妻住所，而被上訴人自八十八年二月間離家出走，並拒不履
    行同居義務等情，為被上訴人所不否認，惟被上訴人以上訴人婚後經常酗酒，且
    於酒後即會無故毆打或辱罵被上訴人，致被上訴人無法繼續忍受始離家出走等語
    置辯。
四、經查，上訴人及其家人自從被上訴人生下傅家琳後，即時常辱罵或毆打被上訴人
　　，致被上訴人身心受有嚴重創傷，甚至於八十八年農曆年初二被上訴人回娘家，
　　其精神處於極度恐慌之狀態，為被上訴人之父親協同大姊與三姐劉桂美等三人至
　　上訴人住處，為上訴人之母親當著被上訴人及其父親等人面前，責罵被上訴人是
　　瘋子、神經病等情，業據證人劉桂美證稱：「‧‧‧八十八年二月間年初二我們
　　曾拿禮物去拜訪上訴人家，結果他們當面罵乙○○瘋子、神經病，死到哪裡都無
　　所謂，說他們全家都被乙○○氣死，叫乙○○不要再回去。乙○○有告訴我說她
　　經常被甲○○毆打。」等語，及證人劉黃添娣證稱：「‧‧‧我女兒有次被打回
　　來，有把衣服脫開給我看，我女兒被上訴人打傷，我還勸我女兒要忍耐，第二次
　　上訴人的母親就用掃把打我女兒。」等語屬實（見本院卷九十一年一月七日準備
　　程序筆錄）。上訴人雖否認上情，並舉證人陳能雨、傅淑惠、徐彩盛及李豐振為
　　證，惟查，證人陳能雨為鄰長、證人徐彩盛為鄰居，均未與上訴人居住同址，雖
　　經常前往上訴人家中，惟僅小坐片刻，自無法熟知上訴人家中所發生之事；而證
　　人傅淑惠為上訴人之胞妹，亦未與上訴人居住同址，且其證言係自上訴人處聽聞
　　，自無法為上訴人有利之認定；另證人李豐振為里長，亦於本院證述：「‧‧‧
　　至於他們之間有無爭吵及打架我不清楚，‧‧‧」等語（見本院卷九十一年二月
　　十八日準備程序筆錄）。是上訴人所舉上開證人並不能證明上訴人並無辱罵或毆
　　打被上訴人。至上訴人提出八十三年十二月十七日驗傷診斷書，主張被上訴人於
　　八十三年間曾毆打上訴人之母云云，已為被上訴人否認，而上訴人又不能舉證以
　　實其說，自不足採。本件被上訴人之所以離家，係因不堪上訴人及其家人長期虐
　　待所致，則被上訴人離家拒不履行與上訴人同居之義務，非無正當理由。
五、綜上所述，上訴人訴請被上訴人履行同居義務，為無理由，不應准許。原審為上
　　訴人敗訴之判決，並無不合。上訴意旨指摘原判決不當，求予廢棄，為無理由，
　　應予駁回。
六、據上論結，本件上訴為無理由，依民事訴訟法第四百四十九條第一項、第七十八
    條，判決如主文。
中　　　華　　　民　　　國　　九十一　　年　　　三　　　月　　　十二　　日
                                      臺灣高等法院高雄分院民事第四庭
~B1審判長法官　王錦村
~B2法　　　官　林紀元
~B3法　　　官　曾錦昌
右為正本係照原本作成。
如對本判決上訴，須於判決送達後二十日內向本院提出上訴狀，未表明上訴理由者，
，應於上訴後二十日內向本院提出理由書（均須按他造當事人之人數附繕本）。上訴
時應提出委任律師或具有律師資格之人之委任狀，並依附註條文規定辦理。
中　　　華　　　民　　　國　　九十一　　年　　　三　　　月　　　十四　　日
~B法院書記官　張文斌
附註：
民事訴訟法第四百六十六條之一：
對於第二審判決上訴，上訴人應委任律師為訴訟代理人，但上訴人或其法定代理人具
有律師資格者，不在此限。
上訴人之配偶、三親等內之血親、二親等內之姻親，或上訴人為法人、中央或地方機
關時，其所屬專任人員具有律師資格並經法院認為適當者，亦得為第三審訴訟代理人。
第一項但書及第二項情形，應於提起上訴或委任時釋明之。
                                                                        Ｆ
